19/01/2022 19:20 Currículo Lattes





### **Amanda Carvalho Souza**

Endereço para acessar este CV: http://lattes.cnpq.br/7935398726124824

Última atualização do currículo em 19/01/2022

### Resumo informado pelo autor

Doutoranda e mestre em Linguística e Língua Portuguesa pela Pontifícia Universidade Católica de Minas Gerais - PUC - MINAS. Desenvolve pesquisas sobre o verbo e as suas categorias sintático-semânticas de tempo, modo e aspecto, investigando o papel argumentativo dessa classe de palavras numa dimensão textual. Os seus estudos voltam-se para a atuação dos recursos gramaticais nos usos linguísticos que constituem as nossas interações. Ministrou oficinas a alunos graduandos em Letras da PUC-MG, as quais abarcam como temáticas certos tópicos gramaticais (como o verbo) e a escrita acadêmica. Participa do grupo de pesquisa Estudos em Linguagem e Cognição (ELINC), da PUC-MG, e desenvolve, também, pesquisas sobre a aquisição dos verbos, em especial, dos verbos tradicionalmente nomeados de intransitivos. Graduada em Letras Português/Inglês e suas Literaturas pela Universidade Federal de Lavras, onde atuou como bolsista no Programa Institucional de Bolsa de Ensino e Aprendizagem na submodalidade Ensino/Licenciaturas PIB LIC/UFLA. As pesquisas desenvolvidas na graduação investigavam aspectos gramaticais do PB, a partir da língua em uso, embasadas em abordagens funcionalistas.

(Texto informado pelo autor)

#### Nome civil

Nome Amanda Carvalho Souza

### Dados pessoais

Nome em SOUZA, A. C.

citações bibliográficas

Sexo Feminino

Cor ou Raca Branca

Filiação José Divino de Souza e Silvana Ferreira Carvalho de Souza

Nascimento 31/07/1992 - Brasil

Carteira de MG16708457 SSP - MG - 18/12/2006

Identidade

CPF 066.475.506-23

Endereco residencial

Rua São José 74A Engenho de Serra - Formiga 35570000, MG - Brasil Telefone: 37 33217710

Celular 37 88007330

Endereco

eletrônico E-mail para contato : amandacarvalhosouza92@gmail.com

## Formação acadêmica/titulação

Doutorado em Letras.
Pontificia Universidade Católica de Minas Gerais, PUC Minas, Belo Horizonte, Brasil
Título: TEMPO, MODO E ASPECTO EM TEXTOS ESCOLARES: o papel do verbo na construção argumentativa de textos

Orientador: Arabie Bezri Hermont Bolsista do(a): Fundação de Amparo à Pesquisa do Estado de Minas Gerais

2016 - 2018

Mestrado em Programa de Pós Graduação em Letras.
Pontifícia Universidade Católica de Minas Gerais, PUC Minas, Belo Horizonte, Brasil
Título: Os verbos monoargumentais no processo de aquisição da linguagem: um estudo à luz da Teoria

Gerativa. Ano de obtenção: 2018

Orientador: Arabie Bezri Hermont

Bolsista do(a): Fundação de Amparo à Pesquisa do Estado de Minas Gerais

2011 - 2015 Graduação em Letras - Português e Inglês

Universidade Federal de Lavras, UFLA, Lavras, Brasil Título: De conjunção a operador argumentativo: as div Orientador: Mauriceia Silva de Paula Vieira

entativo: as diversas funçoes assumidas pelo mas

2008 - 2010 Ensino Médio (2o grau) . Colégio Santa Teresinha, CST, Brasil, Ano de obtenção: 2010

### Formação complementar

Aplicabilidade das Normas da ABNT para Formatação de Artigos e Projetos. . (Carga horária: 2h). Pontificia Universidade Católica de Minas Gerais, PUC Minas, Belo Horizonte, Brasil

Curso de curta duração em Leitura e Produção de Textos Acadêmicos. (Carga horária: 68h).

2020 - 2020	Universidade Federal do Recôncavo da Bahia, UFRBA, Brasil
2020 - 2020	Extensão universitária em Gramática na ponta do Iápis. (Carga horária: 40h). Universidade Estadual de Campinas, UNICAMP, Campinas, Brasil
2014 - 2014	Curso de curta duração em Introdução a tragédia grega. (Carga horária: 2h). Universidade Federal de Lavras, UFLA, Lavras, Brasil
2014 - 2014	Curso de curta duração em A produção escrita em sala de aula. (Carga horária: 2h). Universidade Federal de Lavras, UFLA, Lavras, Brasil
2013 - 2013	Curso de curta duração em Produção de Artigos Científicos. (Carga horária: 4h). Universidade Federal de Lavras, UFLA, Lavras, Brasil
2011 - 2012	Curso de curta duração em Informática Rápida. (Carga horária: 72h). Microlins Profissionalizando o País, Microlins, Cruz Das Almas, Brasil
2011 - 2011	Curso de curta duração em Estratégia para a aprendizagem online. (Carga horária: 2h).

### Atuação profissional

1. Pontifícia Universidade Católica de Minas Gerais - PUC Minas

#### Vínculo institucional

2018 - Atual Vínculo: Bolsista , Enquadramento funcional: Bolsista, Regime: Dedicação exclusiva

Vínculo: Bolsista , Enquadramento funcional: Bolsista, Regime: Dedicação exclusiva Outras informações: Bolsista FAPEMIG para desenvolvimento de pesquisa de mestrado.

2. Universidade Federal de Lavras - UFLA

#### Vínculo institucional

2013 - 2015 Vínculo: Bolsista , Enquadramento funcional: Bolsista, Regime: Parcial

Outras informações:
Bolsista no PROGRAMA INSTITUCIONAL DE BOLSAS PARA AS LICENCIATURAS DO TURNO NOTURNO ( PIB LIC/UFLA), totalizando 624 horas de atividade

### Projetos

#### Projetos de pesquisa

2013 - 2015 A Gramática no Texto: uma investigação sobre aspectos gramaticais do PB em um corpus multimodal e ou multissemiótico

> Descrição: Embasado na perspectiva funcionalista da linguagem, o escopo deste projeto de pesquisa era investigar a interface gramática e texto. Dentre os aspectos gramáticais do PB, investigamos o uso do vocábulo "mas" em textos multimodais, especificamente em tirinhas e charges.Trata-se de um projeto institucional - PIB LIC/UFLA Institucional - Pib LIC/OFLA: Situação: Concluído Natureza: Projetos de pesquisa Integrantes: Amanda Carvalho Souza; Mauriceia Silva de Paula Vieiria (Responsável)

## Áreas de atuação

1. Letras

### **Idiomas**

Inglês Compreende Razoavelmente , Fala Pouco , Escreve Pouco , Lê Razoavelmente

Português Compreende Bem , Fala Bem , Escreve Bem , Lê Bem

## Produção

Produção bibliográfica

# Artigos completos publicados em periódicos

doi> SOUZA, A. C.; MACHADO, M. G. D. A categoria aspecto verbal e o ensino: o que os alunos revelam conhecer e/ou entender sobre essa categoria. SCRIPTA (PUCMG). , v.24, p.455 - 486, 2020. Referências adicionais: Português.

doi≥ SOUZA, A. C.

A produção de verbos monoargumentais no processo de aquisição da linguagem. CADERNO CESPUC DE PESQUISA. SÉRIE ENSAIOS., p.95 - 111, 2018.

Referências adicionais: Português. Meio de divulgação: Meio digital

# Trabalhos publicados em anais de eventos (completo)

SOUZA, A. C.; AMORELLI, E. D.
Os mecanismos de produção de sentido e o texto publicitário: um estudo à luz da Teoria Semântica In: VII
Encontro de Estudos da Linguagem/ VI Encontro Internacional de Estudos da Linguagem: linguagem, instituições e práticas sociais, Pouso Alegre.

Enelin 2017., 2018.
Referências adicionais: Brasil/Português. Meio de divulgação: Meio digital. Home page: [http://https://docs.wixstatic.com/ugd/9ea762\_66480696f845431a86705a76f5dba037.pdf]

19/01/2022 19:20 Currículo Lattes

#### Apresentação de trabalho e palestra

SOUZA, A. C.; MACHADO, M. G. D. A ESCRITA COMO ATIVIDADE SOCIAL: DIÁLOGOS IMPRESCINDÍVEIS, 2021. (Conferência ou palestra, Apresentação de Trabalho)
Referências adicionais: Brasil/Potuguês; Evento: SIMPÓSIO DE INOVAÇÃO E PESQUISA FEVASF;

Inst.promotora/financiadora: Fundação Educacional Vale do São Francisco

SOUZA, A. C.; MACHADO, M. G. D.; NUNES, R. PRINCÍPIOS BÁSICOS DE ESCRITA ACADÊMICA, 2021. (Conferência ou palestra, Apresentação de

Referências adicionais: Brasil/Português.

SOUZA, A. C.; FREITAS, T. P. R.

Verbos psicológicos e o processo de aquisição da linguagem: um estudo à luz da Teoria Gerativa, 2021. (Comunicação, Apresentação de Trabalho) Referências adicionais: Brasil/Portugués; Evento: IV Seminário de Trabalhos Discentes do Programa de Pós-graduação em Letras da PUC - MINAS; Inst.promotora/financiadora: Pontificia Universidade Católica de Minas Gerais

SOUZA, A. C.; MACHADO, M. G. D. A categoria aspecto verbal e o ensino: o que os alunos revelam conhecer sobre essa categoria, 2020. (Comunicação, Apresentação de Trabalho) Referências adicionais: Brasil/Portugués; Cidade: Belo Horizonte; Evento: III Seminário Discente do Programa de Pós-Graduação em Letras da PUC-MG

SOUZA, A. C.; GOMES, F. S.; FERREIRA, V. B. A. V

SOUZA, A. C., GOMIES, F. S., FERKEIRA, V. B. A. V.
A construção do ethos discursivo de Luis Inácio Lula da Silva no pronunciamento de abril de 2018,
2019. (Comunicação, Apresentação de Trabalho)
Referências adicionais: Brasil/Portugués; Cidade: Belo Horizonte; Evento: Il Seminário de Pesquisa
Discente do Programa de Pós-Graduação em Letras da PUC Minas; Inst.promotora/financiadora:
Pontificia Universidade Católica de Minas Gerais

OS verbos inergativos e os inacusativos no processo de aquisição da linguagem: um estudo à luz da Teoria Gerativa, 2019. (Comunicação, Apresentação de Trabalho)
Referências adicionais: Brasil/Português; Cidade: Belo Horizonte; Evento: IX Conferência Linguística e Cognição: DIÁLOGOS IMPRESCINDÍVEIS; Inst.promotora/financiadora: Pontificia Universidade Católica de Minas Gerais

SOUZA, A. C.; LIMA, A. C. M. P. O sujeito gramatical e os tipos de verbo: um estudo à luz da Teoria Gerativa, 2017. (Comunicação, Apresentação de Trabalho) Referências adicionais: Brasil/Português; Cidade: Salvador; Evento: Seminário Internacional sobre a ordem de palavras nas línguas ibero-românicas; Inst.promotora/financiadora: Universidade Federal da Bahia

SOUZA, A. C.: AMORELLI, E. D.

Os mecanismos de produção de sentido e o processo de leitura do texto publicitário: um estudo à luz da Teoria Semântica, 2017. (Comunicação,Apresentação de Trabalho)
Referências adicionais: Brasil/Português; Cidade: Pouso Alegre; Evento: VII Encontro de Estudos da Linguagem e VI Encontro Internacional de Estudos da Linguagem; Inst.promotora/financiadora.

Universidade do Vale do Sapucaí - UNIVAS

A interface tecnologias e o ensino de gêneros: as aulas de língua portuguesa no atual contexto tecnológico, 2014. (Simpósio, Apresentação de Trabalho) Referências adicionais: Brasil/Portugués; Cidade: UBERLÂNDIA; Evento: IV SIELP; Inst.promotora/financiadora: UNIVERSIDADE FEDERAL DE UBERLÂNDIA

SOUZA, A. C

DE CONJUNÇÃO A OPERADOR ARGUMENTATIVO: AS DIVERSAS FUNÇÕES ASSUMIDAS PELO MAS, 2014. (Simpósio Apresentação de Trabalho) Referências adicionais: Brasil/Portugués; Cidade: LAVRAS; Evento: III SIMPÓSIO NACIONAL DE LETRAS E I SIMPÓSIO INTERNACIONAL DE LETRAS E I SIMPÓSIO INTERNACIONAL DE

SOUZA, A. C.; CAMPOS, B. S. O emprego das TIC's no trabalho com gêneros textuais., 2014. (Congresso,Apresentação de

Referências adicionais: Brasil/Português; Cidade: Maceió; Evento: I Congresso Internacional de Professores de Línguas : Os desafios das TICs na Educação

SOUZA, R. F. M.; SOUZA, A. C.; GARCIA, S. S.; AMORIM, M. F. Ambiguidade no discurso publicitário, 2011. (Simpósio.Apresentação de Trabalho) Referências adicionais: Brasil/Portugués; Local: UFLA; Cidade: LAVRAS; Evento: I Simpósio de Letras: Linguagem, lingua e literatura; Inst.promotora/financiadora: UFLA

### **Eventos**

Eventos

## Participação em eventos

- Moderador no(a) XX ENFOQUE LETRAS 2021 O Novo Humanismo, 2021, (Outra) Preposições: relações semânticas e sintáticas nos gêneros textuais tirinha e piada e Uso e não uso de preposições do português brasileiro na escrita de universitários estrangeiros.
- III SEMINÁRIO DISCENTE DO PROGRAMA DE PÓS-GRADUAÇÃO EM LETRAS DA PUC MINAS,

2020. (Seminário)
A categoria aspecto verbal e o ensino: o que os alunos revelam conhecer sobre essa categoria.

- Apresentação Oral no(a) **II Seminário de Pesquisa Discente do Pós Letras 2019**, 2019. (Seminário) A construção do ethos discursivo de Luiz Inácio Lula da Silva no pronunciamento de abril de 2019.
- IX Conferência Linguística e Cognição: DIÁLOGOS IMPRESCINDÍVEIS, 2019. (Outra) Os verbos inergativos e os inacusativos no processo de aquisição da linguagem: um estudo à luz da Teoria Gerativa.
- 5. A didática das disciplinas escolares:apresentação de um quadro teórico, 2018. (Seminário)
- 6. I Seminário de Pesquisa Discente do Programa de Pós Graduação da Puc Minas, 2018. (Seminário)
- 7. Lições de gramática pelo texto, 2018. (Outra)
- 8. XVIII Enfoque Letras: tradição e contemporaneidade DIÁLOGOS, 2018. (Congresso)
- Seminário Internacional sobre a ordem de palavras nas línguas ibero-romanicas, 2017. (Seminário) O sujeito gramatical e os tipos de verbo: um estudo à luz da Teoria Gerativa
- Apresentação Oral no(a) VII Encontro de Estudos da Linguagem e VI Internacional Encontro de Estudos da Linguagem, 2017. (Encontro)

19/01/2022 19:20 Currículo Lattes

Os mecanismos de produção de sentido e o processo de leitura do texto publicitário: um estudo à luz da Teoria Semântica 11. I Seminário Nacional Guimarães Rosa, 2016. (Seminário) Il Seminário Linguagem, Cognição e Sistemas Complexos: Desafios e propostas para uma " metodologia", 2016. (Congresso) 13. Percursos Teórico-Metodológicos dos Estudos de Letramento, 2016. (Outra) 14. XVI Enfoque Letras, 2016. (Outra) 15. Aula Magna de Letras: Ensino-Aprendizagem (LI) em Contextos de Privação de Liberdade: E eu com isso?, 2015. (Outra) 16. A obra de Machado de Assis, 2014. (Outra) As TIC's presentes nas competências do Enem: linguagens, códigos e suas tecnologias, 2014. 17. (Oficina) 18. Aula Magna: Língua Estrangeira no Ensino Fundamental 1, 2014. (Outra) I Congresso Internacional de Professores de Línguas: Os desafios das TIC's na Educação, 2014. O emprego das TIC's no trabalho com os gêneros textuais. 20. I LETRAS UFLA CONVIDA, 2014. (Outra) 21. I PIBID Letras-Português em Debate: O ensino de literatura, 2014. (Outra) 22. I Semana de Inclusão Educacional- NAUFLA, 2014. (Outra) I Seminário de Ensino de Língua Portuguesa e suas Literaturas, 2014. (Seminário) Apresentação Oral no(a) III Simpósio Nacional de Letras e I Simpósio Internacional de Letras, 2014. (Simpósio)

De conjunção a operador argumentativo: as diversas funções assumidas pelo MAS. Apresentação de Poster / Painel no(a) **IV SIELP**, 2014. (Simpósio) A interface tecnologias e o ensino de gêneros: as aulas de língua portuguesa no atual contexto tecnológico. 26. O AUTO DA COMPADECIDA, 2014. (Outra) 27. O uso das TIC's no Atendimento Educacional Especializado para estrangeiros em seu próprio 28. Seminário Temático "Cidadania e Meio Ambiente", 2014. (Seminário) 29. Trocando Ideias, 2014. (Outra) 30. A língua filandesa: sistema de casos e fonologia, 2013. (Outra) 31. As representações da mulher no discurso jonarlístico, 2013. (Outra) 32. VIII Semana do Livro e da Biblioteca da UFLA, 2013. (Outra) U.S Culture, 2012. (Outra) Apresentação de Poster / Painel no(a) I Simpósio de Letras: Linguagem, língua e literatura, 2011. (Simpósio)
Ambiguidade no discurso publicitário

## Bancas

Bancas

# Participação em banca de trabalhos de conclusão

## Graduação

 HERMONT, A. B.; MARQUES, S. M. F.; SOUZA, A. C.; BARROS, E. B. R. Participação em banca de Luciana Carla das Graças Casagrande e Mariana Queiroga Gomes. A Categoria Gramatical do Aspecto verbal: uma análise da categoria aspectual em livros didáticos de Língua Portuguesa, 2019 (Pedagogia) Pontifícia Universidade Católica de Minas Gerais Referências adicionais: Brasil/Português.

# Totais de produção

## Produção bibliográfica

	Artigos completos publicados em periódico	2
-	Trabalhos publicados em anais de eventos	1
	Apresentações de trabalhos (Comunicação)	6
	Apresentações de trabalhos (Conferência ou palestra)	2
	Apresentações de trabalhos (Congresso)	1

19/01/2022 19:20 Currículo Lattes

Apresentações de trabalhos (Simpósio)

### Eventos

P P P	Participações em eventos (congresso)	3
	Participações em eventos (seminário)	8
	Participações em eventos (simpósio)	3
	Participações em eventos (oficina)	2
	Participações em eventos (encontro)	1
	Participações em eventos (outra)	17
	Participação em banca de trabalhos de conclusão (graduação)	1

# Outras informações relevantes

1 No segundo semestre de 2020, via plataforma Teams, ministrou a oficina 'Tópicos Gramaticais: um estudo sobre o verbo' para alunos da graduação em Letras da PUC-MG, perfazendo um total de 40H.

No primeiro semestre de 2021, ministrou, via plataforma Teams, a oficina ' Escrita acadêmica: uma introdução", perfazendo um total de 40H.

No segundo semestre de 2021, ministrou, via plataforma Teams, a oficina ' Tópicos gramaticais aplicados ao texto" para alunos da graduação em Letras da PUC-MG, perfazendo um total de 40H.

Página gerada pelo sistema Currículo Lattes em 19/01/2022 às 19:20:49.